臺灣嘉義地方法院刑事判決　　　　　　　 93年度訴字第480號
公　訴　人　臺灣嘉義地方法院檢察署檢察官
被　　　告　丑○○
　　　　　　己○○
　　　　　　乙○○
　　　　　　丁○○
　　　　　　戊○○
　　　　　　庚○○
　　　　　　子○○
　　　　　　癸○○
　　　　　　　　　　　號
　　　　　　辛○○
上列被告因竊盜等案件，經檢察官提起公訴（93年度偵字第1035
號，本院判決如下：
    主  文
丑○○、己○○、乙○○及丁○○共同連續竊盜，丑○○、己○○及乙○○各處有期徒刑年，丁○○累犯，處有期徒刑壹年陸
月。扣案之無線電手機貳支均沒收。
戊○○、庚○○、子○○、癸○○及辛○○均無罪。
    事  實
一、丁○○前因竊盜案件，經台灣高雄地方法院於民國（下同）
    90年5月24日，以89年度訴字第2546號判決有期徒刑1年確定
    ，並於91年2月15日執行完畢。
二、緣丑○○經友人介紹，佯為丙○○追討遭他人占用土地為由
    ，於92年2月6日，與丙○○簽訂「協議書」，丙○○同意將
    其所有坐落嘉義縣番路鄉○○○段轆子腳小段46、64、64之
    5地號土地（協議書中所載同小段64之4地號土地為第三人呂
    美珠所有，應為誤載），借與丑○○使用，期間自92年2 月
    1日起至95年1月31日止。詎丑○○取得前揭丙○○土地之管
    理權後，竟與己○○、乙○○謀議盜取前揭丙○○土地及相
    鄰台灣糖業股份有限公司砂糖事業部南靖糖廠（下稱南靖糖
    廠）所管理牛埔子農場（下稱牛埔子農場）之土石，其3人
    即基於意圖為自己不法所有之概括犯意聯絡，僱用不知情之
    挖土機及大貨車司機，連續盜採前揭丙○○土地及牛埔子農
    場第20耕區（下稱第20耕區，坐落前揭轆子腳小段60、63地
    號土地）之土石，期間並由己○○虛設百藝企業社（辦公室
    址設丑○○位於嘉義縣水上鄉忠和村中庄667號住處）之鐵
    皮屋及土石堆置場，由乙○○佯在前揭丙○○土地上栽植鳳
    梨，以為掩飾；嗣牛埔子農場之管理技術員甲○○於92年8
    月6日，發現第20耕區共遭盜採6,750.09立方公尺土石（有3
    處，分別為1,728、4,062.24及959.85立方公尺），報警處
    理；而乙○○於前揭盜採期間之92年10月間，又以每月薪資
    新台幣（下同）30,000元之代價，僱用具有同上概括犯意聯
    絡之丁○○參加盜採土石，負責現場管理，再於92年12月初
    至同月中旬間，陸續僱用不知竊情之辛○○及癸○○在前揭
    丙○○土地範圍內，操作挖土機挖取土石，且僱用不知竊情
    之庚○○、戊○○及子○○，分別駕駛無號牌、車牌號碼8R
    ─839號及8R─930號營業大貨車，在前揭丙○○土地範圍內
    載運土石，嗣經發覺有異之丙○○報警調查，警方於92年12
    月23日下午5時，在前揭丙○○土地現場，查獲乙○○及丁○○分持乙○○所有之無線電手機各1支，指揮不知情之戊○○、庚○○、子○○、癸○○及辛○○各自操作挖土機或
    駕駛大貨車挖取或載運土石，並扣得前揭無線電手機2支，
    計前揭丙○○土地遭盜採土石共5處（面積各為3,045、7,
    590、2,930、2,183及7,373平方公尺，深度不一，鄰近牛埔
    子農場第20耕區處，最深處可達6.5公尺，其他較淺處，亦
    約在1至2公尺）。詎丑○○、己○○、乙○○及丁○○不知
    悔悟，又基於同上之概括犯意聯絡，於93年1月中旬起至同
    年月28日止之期間內，僱用不知竊情之挖土機及大貨車司機
    ，多次盜採牛埔子農場第17耕區（下稱第17耕區，坐落前揭
    轆子腳小段12、19地號土地）土石，共計盜挖約8,380立方
    公尺（面積為1,676平方公尺，深度約5公尺），經牛埔子農
    場管理技術員甲○○於於93年1月26日上午巡查發現，報警
    處理。
三、案經丙○○及南靖糖廠訴由嘉義縣警察局中埔分局（下稱中
    埔分局）報請臺灣嘉義地方法院檢察署檢察官偵查起訴。
    理  由
壹、被告丑○○、己○○、乙○○及丁○○部分：
一、訊據被告丑○○、己○○、乙○○及丁○○均矢口否認涉有
    前揭犯罪事實；(一)被告丑○○固承認其為告訴人丙○○追討
    遭他人占用土地，而與丙○○簽訂前揭「協議書」，由丙○○將前揭所有土地無償提供其使用，且己○○所設立「百藝
    企業社」之辦公室地址係在前揭丑○○住處等情無訛，惟辯
    稱：我於92年6月1日將前揭46地號土地租予己○○，又於同
    日將前揭46、64及64之5地號土地租予乙○○後，我就未到
    前揭丙○○土地處，起訴事實與我無關云云。(二)被告己○○
    固承認其於92年6月1日，申請設立辦公室地址位在前揭丑○○住處之「百藝企業社」，並自92年6月間起，在前揭46地
    號土地上搭建「百藝企業社」鐵皮屋，設置土石堆置場等情
    無訛，惟辯稱：我是堆置土石，並未盜採，至於「百藝企業
    社」與丙○○同名，應是巧合，我剛開始有與丑○○共同經
    營土石堆置之意，但後來並未共同經營，又我於93年元旦將
    前揭46地號土地轉租給丁○○云云。(三)被告乙○○承認其自
    92年6月間起使用前揭丙○○土地（含前揭46、64及64之5地
    號土地），並於92年12月間，陸續僱用同案被告辛○○及癸○○操作挖土機，僱用同案被告庚○○、戊○○及子○○駕
    駛大貨車，在前揭丙○○土地內挖取或搬運土石，嗣警方於
    92年12月23日下午5時，在前揭丙○○土地上，查獲其與丁○○分持其所有之無線電手機各1支，在現場指揮戊○○、
    庚○○、子○○、癸○○及辛○○各自操作挖土機或駕駛大
    貨車挖取或搬運土石，並扣有前揭無線電手機2支等情無訛
    ，惟辯稱：我於92年6月1日向丑○○分租得前揭丙○○土地
    ，種植鳳梨，並未盜採土石，我僱用戊○○、庚○○、子○○、癸○○及辛○○是為種植鳳梨而整地，並未將土石載運
    出去，又我於93年元旦將前揭丙○○土地轉租給丁○○云云
    。(四)被告丁○○固承認其自92年10月間起受僱乙○○，依乙○○指示負責前揭丙○○土地現場管理，嗣前揭警方在丙○○土地現場查獲挖取或搬運土石，並扣得前揭無線電手機2
    支等情無訛，惟亦辯稱：我並未盜採土石，又於93年元旦，
    分別向己○○及乙○○租得前揭丙○○土地是為種植農作云
    云。經查：
  (一)前揭第20耕區遭人盜採3處土石（分別為長18公尺乘寬12 公
    尺乘深8公尺共1728立方公尺、長24公尺乘寬18.6公尺乘深
    9.1公尺共4062.24立方公尺、長15.8公尺乘寬13.5公尺乘深
    4.5公尺共959.85立方公尺）之事實，業據證人甲○○與證
    人即牛埔子農場管理員壬○○於警偵訊時及審理中證述綦詳
    （見警卷第47-50、52、53頁，偵卷第58-60頁，本院卷第15
    9-167頁），並有該耕區遭盜採土石後之照片39張（警卷第
    97-102頁、第132-138頁）、土地登記簿謄本4張（見偵卷第
    36-39頁）及南靖糖廠93年5月10日靖砂原(一)字第0000000000
    2號函所附第20耕區之區域標示位置圖與地籍圖（見偵卷第1
    48-150、154、155頁）在卷；前揭丙○○土地遭人盜採5處
    土石之事實，業據證人即告訴人丙○○於警偵訊時及審理中
    證述無訛（警卷第45、46頁，偵卷第31、32頁，法務部調查
    局嘉義市調查站卷第5-8頁，本院卷第153-159頁），並有丙○○之檢舉函與地籍圖謄本（見警卷第69-80頁）、中埔分
    局制作之現場土石圖1張、92年12月23日現場查獲機具位置
    圖1張、現場水塘位置及測量圖（見警卷第113、114、1 41
    頁）、丙○○提供其於92年6月間拍攝其土地現場照片22 張
    （見警卷第126-131頁、偵卷第51-53頁）及嘉義市調查站提
    出挖掘土石照片8張（見調查站卷第30-33頁）在卷；又前揭
    第17耕區遭人盜採土石之事實，業據證人甲○○於警偵訊時
    及審理中證述甚詳（見警卷第51-53頁，偵卷第58-60頁，本
    院卷第159-163頁），並有該耕區遭盜採土石後之照片14張
    （警卷第106、107、139、140頁）、該耕區土地登記簿謄本
    4張（見偵卷第36-39頁）、前揭第00000000002號函所附第1
    7耕區之區域標示位置圖及地籍圖（見偵卷第148、149、151
    -153頁）在卷可佐；且本院於94年3月24日上午，會同檢察
    官、丙○○、甲○○、被告等人及嘉義縣竹崎地政事務所人
    員勘驗前揭丙○○土地及第17、20耕區遭盜採土石現場，發
    現該等地點確實有遭前揭盜採情事，有勘驗筆錄及勘驗照片
    29張在卷可佐（見本院卷第113-125頁），是前揭丙○○土
    地及第17、20耕區遭盜採土石之情，尚非無的。
  (二)其次，前揭警方前往前揭丙○○土地查獲之事實，業據被告
    乙○○及丁○○於警偵訊時及審理中承認無誤，並有證人即
    中埔分局刑事組組長楊水彥、偵查小隊長呂芳宇及偵查員王
    輝松於審理中之證詞（見偵卷第168-170頁）與所提出附卷
    之報告1份（見偵卷第162-165頁）、扣押書與責付保管書（
    見警卷第86-90頁）、查獲照片38張（見警卷第123-125、14
    2-156頁，他字卷第31-41頁）、前揭現場土石圖1張、前揭
    現場查獲機具位置圖1張及前揭現場水塘位置及測量圖附卷
    可參（見警卷第113、114、141頁），並有無線電手機2支扣
    案足憑，亦堪採認。
  (三)又次，(1)臺灣嘉義地方法院檢察署檢察官於94年4月1日上午
    ，會同嘉義縣竹崎地政事務所人員勘驗前揭丙○○土地及第
    17 耕區遭盜採土石現場，測量結果為：前揭丙○○土地遭
    盜採土石計有5處（面積各為3,045、7,590、2,930、2,183
    及7,3 73平方公尺，即該地政事務所93年7月12日嘉竹地2字
    第093 0003941號函所附土地複丈成果表及土地測量成果圖
    所示之B、C、I、J及K部分），第17耕區共計遭盜挖面積為
    1, 676平方公尺（即前揭土地複丈成果表及土地測量成果圖
    所示之A部分）等情，有前揭第0930003941號函所附土地複
    丈成果表及土地測量成果圖附卷可憑（見偵卷第174-178頁
    ），堪信為真正。
  (四)再次，檢察官於94年4月1日勘驗後，發現：「‧‧‧(二)先查
    看警卷第114頁之現場圖，至側門右側之盜挖地點，現場有
    部分土地種植鳳梨，植株尚小，且有部分看來已枯萎死亡，
    照護植株情形並非完善，地勢明顯較側門入口處甚低，又警
    卷第145頁上方照片中所示之裸露之大石業已有土掩埋約5分
    之4，現場測量農場所建之鐵絲圍籬，鐵絲圍網距崩落之地
    面約6.5公尺，甲○○表示該鐵絲網為92年12月26日所建，
    鳳梨經現場點算約1,000株，完全枯萎死亡26株，現場數顆
    大石之上均有泥土及小石覆蓋‧‧‧有部分鳳梨遭蔓生植物
    覆蓋。(三)勘驗警卷114頁圖8R-903大貨車停放位置地點，該
    處明顯有挖掘，現場之土石極為鬆軟，行走於上鞋子均會陷
    入土中。‧‧‧(六)貨櫃屋（即鐵皮屋）南側及東側有數堆土
    石，沿水泥道路分布，土石堆內有已枯萎之竹頭及竹根。(七)
    鐵皮屋東側水泥道路旁之香蕉田之地面高度顯然較水泥道路
    末端之泥土路為高，相差1.5公尺。(八)警卷第113頁之第2堆
    土石堆置場，有部分之石塊切面整齊，甲○○表示與東側農
    場所使用之砌石相似。(九)由水塘行至東側農場途間水泥地面
    均有甚多砂土在路面上，但轉入農場盜挖地點後，原有通往
    他處之水泥路面即無砂土覆蓋現象，差別甚大，進入東側農
    場甫進入時，竹子均斷裂傾倒於地，東側農場盜挖地點，明
    顯有遭盜挖土石之痕跡，且與相鄰地落差甚大，二旁均為竹
    林‧‧‧現場詢問丙○○其土地有無種竹子，答稱沒有。
    (十)甲○○表示農場種植為烏腳綠竹，可供採竹筍之用，西側
    種植桉樹，可供作紙漿之用。」等情，有勘驗筆錄1份、勘
    驗照片78張及拍攝位置圖附卷可證（見偵卷第24-26、105-1
    47頁），足可採認。
  (五)(1)前揭丙○○土地現場（即前揭鐵皮屋旁土石）堆置有方型
    石塊（砌石）、竹節（根）及黑色塑膠布等物，顯係來自第
    17耕區等情，有前揭檢察官勘驗筆錄(六)、(八)至(十)之勘驗結果
    、中埔分局於92年12月23日、93年1月29日與93年2月4日之
    搜證照片30張及該分局製作之「百藝砂石堆置場與被盜採砂
    石地點採證比對相片」17張附卷可憑（警卷142-156頁，偵
    卷第95-104頁）；又前揭丙○○土地現場（即前揭鐵皮屋旁
    土石）堆置之方型石塊（砌石）亦與第20耕區設置用以保持
    水土之砌石設施相同等情，亦經本院前揭勘驗時查明無訛，
    有本院前揭勘驗照片5張附卷可佐（見本院卷第121頁下方、
    第12 1頁背面及第124頁）；(2)另嘉義縣政府工務局人員於
    92年12 月25日，會同中埔分局員警及經濟部水利署第5河川
    局人員勘查前揭遭盜採現場，結果顯示：第20耕區之遭盜採
    部分，並無車痕至相鄰之台18線道，反有通往前揭鐵皮屋所
    在之「百藝企業社」前之實際搬運車痕（惟部分車痕已被掩
    滅，且以倒樹及大石頭擋路等情，有嘉義縣政府93年1月13
    日府工水字第0930012119號函所附「會勘記錄」及現場照片
    4張、9 3年6月2日府工水字第0930069844號函所附同年12月
    25日勘查光碟1片附卷可查（見警卷第109-112頁、偵卷第15
    8-160 頁），亦經本院前揭勘驗時查明無訛，有本院前揭勘
    驗照片2張在卷足憑（見本院卷第124頁背面）；(3)再第17耕
    區與前揭丙○○土地間之通道情形、該耕區所種植之竹林及
    該耕區遭盜採土石之狀況等事實，業見前揭檢察官勘驗筆錄
    (九)之勘驗結果，並經本院勘驗時查明無訛，且另發現第17耕
    區仍存有砂石車及挖土機經過之車痕及土路，該土路係通往
    前揭丙○○土地之唯一通道，土路現已蔓草叢生，而事發後
    ，該通道旁之竹草遭人剷倒，企圖掩飾車痕及土路，逃避查
    緝等情，亦有本院前揭勘驗照片6張附卷可查（見本院卷第
    118-119頁）；皆足信為真正。
  (六)又前揭丙○○土地所種植之鳳梨苗（即前揭竹崎地政事務所
    土地複丈成果表及土地測量成果圖所示之J部分），植株尚
    小，部分枯萎死亡，部分遭蔓生植物覆蓋，照護情形並非完
    善等情形，業見前揭檢察官勘驗筆錄(二)之勘驗結果，並經本
    院勘驗時，查明該等鳳梨苗當非悉心栽植之情無誤，有本院
    前揭勘驗照片2張附卷可查（見本院卷第123頁下方、該頁背
    面上方），是該等鳳梨苗之栽植情形已與正常種植者有異，
    且承認栽植該等鳳梨之被告乙○○於偵查中承認其非務農，
    其對於檢察官所訊問之「鳳梨之收益、產期及品種」等問題
    ，亦皆答稱不知或不瞭解等語（見偵卷第75頁），是乙○○
    既然對於種植鳳梨之農事毫不熟悉，竟然大費成本，僱請諸
    多車輛及人員，進行整地，顯與常理相違，復參諸乙○○指
    示同案被告戊○○、庚○○、子○○、癸○○及辛○○操作
    挖土機或駕駛大貨車，在前揭丙○○土地內挖取或搬運土石
    之情形，應非為種植作物而整地，故認乙○○在前揭丙○○
    土地上栽植鳳梨，乃為掩護其等之盜採土石犯行。因之，乙○○關於此部份所辯云云，純屬虛偽卸責之詞，難予採信。
  (七)(1)被告丑○○自92年2月間起即占有管領前揭丙○○土地，
    業見前述，且其於偵查中供陳：己○○在我住處1樓申設「
    百藝企業社」，我與他合夥經營土石生意，前揭鐵皮屋是我
    們一同設置，我曾買一些黑砂堆置在前揭丙○○土地等語（
    見偵卷第68-71頁），而被告己○○於審理中以證人身分結
    證稱：92年6、7月間，「百藝企業社」申請完畢，才搭建前
    揭鐵皮屋等語明確（見本院卷第296頁），顯見「百藝企業
    社」申設後，亦即92年6月後，丑○○對於前揭鐵皮屋及旁
    邊之土石堆置場仍有管領情事，故丑○○所辯：我於92年6
    月1日將前揭46地號土地租予己○○後，我就未到該處土地
    云云，當係推諉卸責之詞，委無足採。(2)另被告丑○○於偵
    審中供稱：我將前揭46地號土地租給己○○，並沒有收租金
    ，契約是在嘉義縣中埔鄉後庄村某會計師事務所寫的，我另
    將前揭丙○○土地租給乙○○，是1次收1年共24,000元租金
    云云（見偵卷第69頁，本院卷第295頁），丑○○於審理中
    以證人身分結證稱：我將前揭46地號土地租給己○○，未收
    租金，我另將前揭丙○○土地租給乙○○，是1次收足24,00
    0元租金云云（見本院卷第228頁），而被告己○○於偵查中
    供稱：我與丑○○係國小同學，我向他租前揭46地號土地，
    每月租金約2、3千元，我簽約時就1次付清半年租金給他云
    云（見偵卷第72頁），己○○復於審理中以證人身分結證稱
    ：我向丑○○租用前揭46地號土地，每月租金約3、4千元，
    我已1次付半年租金云云（見本卷第233-235頁），被告乙○○於偵查中供陳：我向丑○○租用前揭丙○○土地，租金1
    年2 4,000元，我於簽約時已1次付清現金72,000云云（見偵
    卷第73頁），乙○○復於審理中以證人身分結證稱：我所使
    用丙○○土地是向丑○○租的，租金1年20,000元云云（見
    本卷第229-232頁），是丑○○、己○○及乙○○關於其等
    間前揭契約之「有無給付租金」或「租金數額」等關鍵問題
    ，所述竟然互見歧異，矛盾不一，堪信丑○○與己○○及乙○○各別間所簽訂之前揭轉租契約，應屬合謀虛偽，僅係圖
    為遮掩其等前揭犯行而為；(3)另徵諸丑○○與丙○○所定前
    揭「協議書」內容，並無丑○○得將前揭丙○○土轉租他人
    之約定，並有「乙方在借用丙○○土地期間，不得興造建物
    或其他或其他地上物」之規定，有協議書影本1紙在卷可憑
    （見警卷第66頁），惟丑○○竟與己○○共同搭建鐵皮屋，
    又轉租土地予、乙○○，其作為甚值懷疑，更屬灼然，是丑
    ○○對於前揭丙○○土地猶有占有管領事實。
  (八)被告己○○承認其自92年6月間起即占有管領前揭46地號土
    地，被告乙○○亦承認其自92年6月間起即占有管領前揭丙○○土地，被告丁○○承認其自92年10月間起即有占有管領
    前揭丙○○土地等情，(1)而被告己○○於偵查中供稱：我將
    前揭46地號土地租給丁○○，每月租金4,000元，93年元旦
    簽約那天就收2個月租金及10,000元押金云云（見偵卷第73
    頁），己○○復於審理中以證人身分結證稱：我於93年元旦
    將百藝企業社鐵皮屋與堆置場轉讓給丁○○，每個月租金約
    3、4千元，約收了1、2個月，丁○○有給我10,000元押金，
    是在我家向丁○○收的云云（見本卷第233-235頁），被告
    乙○○於審理中以證人身分結證稱：92年底警察去取締後，
    我把前揭丙○○土地轉租給丁○○，1年租金2萬多元，按年
    收錢，沒有押金云云（見本卷第231-232頁），被告丁○○
    於偵查中供稱：我向己○○租得前揭46地號土地，每月租金
    4,000元，按月給付，93年元旦簽約那天我有給己○○10,00
    0元訂金云云（見偵卷第77頁），丁○○復於審理中以證人
    身分結證稱：前揭警察取締後，我向己○○租用前揭46地號
    土地，每月租金10,000元，按月給付，繳了1、2個月；另我
    也向乙○○租用前揭丙○○土地，租金按月給付，每月大約
    5,000元，我約付1個月，沒有押金，我不知道我向己○○及
    乙○○租用的土地面積云云（見本卷第235-237頁），是己○○及、乙○○及丁○○關於其等間前揭契約之「租金數額
    」、「給付租金時期」或「有無押金或訂金」等重要問題，
    所述不一，互見矛盾，堪信己○○、乙○○及丁○○各別間
    所簽訂之前揭租用契約，應屬事發後企圖掩飾犯行之通謀虛
    偽行為，不能信為真正；另參以，丁○○於92年10月間方受
    僱被告乙○○至前揭丙○○土地工作，且乙○○於前揭警察
    查獲之92年12月23日當日，仍向警方表示栽植鳳梨之意，而
    丁○○於該次遭經查獲之日，亦未表示欲承租前揭丙○○土
    地意思，有其等警訊筆錄附卷可憑（見警卷第9、15- 16 頁
    ），又被告丁○○於偵查中供稱：我未種過鳳梨，我不知道
    鳳梨的收成效益，我也不知道鳳梨的生長期間云云（見偵卷
    第77頁），衡情而論，警方既已於92年12月23日前往前揭丙○○土地查緝，常人為免惹事，閃避該處土地事宜猶恐不及
    ，實無反承租該等土地，種植自己不熟悉之作物，且有引事
    上身危險之理，故丁○○所稱於93年元旦，分向己○○及乙○○承租前揭丙○○土地云云，顯係己○○及乙○○為脫罪
    故意與丁○○通謀虛偽而為，堪認前揭方警察查緝後，己○○、乙○○及丁○○對於前揭丙○○土地仍有占有管領事實
    。(2)再者，己○○申設「百藝企業社」，未經丙○○同意，
    即逕以丙○○之名為商號名稱，己○○所辯使用丙○○之名
    係屬巧合云云，顯係虛妄，且該揭企業社之申設地址係丑○○住處，但丑○○與己○○卻在丙○○所有之前揭46地號土
    地上設置鐵皮屋，立有「百藝企業社」之牌示，顯然欲以此
    掩護其等盜採土石之行為，彰彰甚明。
  (九)按採證認事係屬事實審法院之職權，法院憑以認定犯罪事實
    之證據，並不以直接證據為限，即綜合各種直接、間接證據
    ，本於推理作用，為其認定犯罪事實之基礎，如不違背經驗
    法則與論理法則，亦非法所不許（最高法院93年度台非字第
    73 號刑事裁判參照）。本件被告丑○○、己○○、乙○○
    及丁○○所為前揭竊盜土石事實，雖乏直接證據，惟前揭丙○○土地既在被告丑○○、己○○、乙○○及丁○○占有管
    領中，而前揭丙○○土地、第17與20耕區土地確實遭受盜採
    土石，且第17與20耕區土地遭盜採地點亦有車輛車痕通往前
    揭丙○○土地，又前揭「百藝企業社」鐵皮屋旁堆置場之土
    石內，發現有第17與20耕區土地上之砌石、竹節（竹根）及
    黑色塑膠布等物品，另被告丑○○、己○○、乙○○及丁○○所辯諸詞均無足採，皆見前述，顯然前揭連續竊盜土石情
    事係被告丑○○、己○○、乙○○及丁○○共同而為，故本
    院綜合上述各理由論證，本於推理作用，堪認本件遭盜採土
    石確係被告丑○○、己○○、乙○○及丁○○所為無誤，其
    等竊盜行為事證明確，堪以認定。
二、(1)是被告丑○○、己○○及乙○○，先予竊盜第20耕區土石
    後，復行竊盜前揭丙○○土地土石，被告丁○○自92年10月
    起參與犯罪，其4人並進而竊盜第17耕區土石，已見前述；
    核被告丑○○、己○○、乙○○及丁○○所為，均係犯刑法
    第320條第1項之竊盜罪。又被告丑○○、己○○及乙○○間
    ，就竊盜第20耕區土石犯罪之實施；被告丑○○、己○○、
    乙○○及丁○○間，就竊盜前揭丙○○土地及第17耕區上土
    石犯罪之實施；各有犯意聯絡，行為分擔，均為共同正犯。
    被告丑○○、己○○、乙○○及丁○○利用不知情之挖土機
    及大貨車司機（含同案被告戊○○、庚○○、子○○、癸○○及辛○○，詳後）連續盜採前揭土石，均為間接正犯。被
    告丑○○、己○○、乙○○及丁○○前揭多次竊盜犯行，皆
    時間緊接，所犯係犯罪構成要件相同之罪名，顯係基於概括
    犯意反覆為之，均為連續犯，應依刑法第56條之規定論以1
    罪，並加重其刑。(2)再按刑法上稱「持有」者，須基於支配
    之意思，並在事實上對於物有支配關係，始克相當，在概念
    上較民法所定之占有，更具實現性。盜採承租土地之砂石，
    應成立刑法上之竊盜罪（最高法院88年度台非字第303號判
    決要旨參照）。繼按刑事訴訟法第300條所定科刑之判決，
    得就起訴之犯罪事實，變更檢察官所引應適用之法條，係指
    法院於不妨害事實同一之範圍內，得自由認定事實適用法律
    而言。而事實是否同一，應視檢察官請求確定其具有侵害性
    之基本社會事實是否同一而定，並以犯罪構成要件有無罪質
    上之共通性為具體判斷之標準。復按檢察官對被告以竊盜罪
    提起公訴，而原判決變更檢察官起訴之法條，改判論處業務
    上侵占罪刑，核其變更法條前後兩罪之侵害財產法益、侵害
    之時、地及被害主體，均無差異，抑且其具有「意圖為自己
    不法之所有」之主觀犯意及侵害「他人之物」為犯罪客體之
    構成要件，並有罪質上之共通性，尚未逾越檢察官請求確定
    具有侵害性基本社會事實同一性之範圍（最高法院88年度台
    上350號判決可資參照）。本件被告丑○○、己○○、乙○○及丁○○因丑○○向丙○○借得前揭丙○○土地，而占有
    管領該等土地本身，然丙○○借出土地之目的僅係由丑○○
    代為追回遭他人佔用部分，故丑○○、己○○、乙○○及丁○○對於前揭丙○○土地內含之土石並無持有支配關係，當
    非侵占罪所欲規範之範疇，故被告丑○○、己○○、乙○○
    及丁○○就盜挖前揭丙○○土地土石部分之所為，係犯刑法
    第320條第1項之普通竊盜罪，是以，公訴意旨認被告丑○○
    、己○○、乙○○及丁○○間，就前揭丙○○土地土石遭盜
    挖部分，係犯刑法第335條第1項之侵占罪云云，雖有未洽，
    惟此部分起訴之犯罪事實同一，此部分起訴法條應予變更。
    (3)另按刑法分則或刑法特別法中規定之結夥2人或3人以上之
    犯罪，應以在場共同實施或在場參與分擔實施犯罪之人為限
    ，不包括同謀共同正犯在內（最高法院76年台上字第7210號
    判例、89年度台非字第92號裁判要旨參照），本院查無被告
    丑○○、己○○及乙○○間，就竊盜第20耕區土石犯罪之實
    施，被告丑○○、己○○、乙○○及丁○○間，就竊盜第17
    耕區土石犯罪之實施，存有在場共同實施或在場參與分擔實
    施犯罪之人數為3人或以上之情形，公訴意旨認被告丑○○
    、己○○、乙○○及丁○○關於此等部分係犯刑法第321條
    第1項第4款之結夥3人竊盜罪嫌云云，尚有未洽，然因其起
    訴之基本社會事實同一，本院自得予以審理，並應變更檢察
    官之起訴法條。(4)又被告丁○○前因竊盜案件，經台灣高雄
    地方法院以89年度訴字第2546號判決有期徒刑1年確定，並
    於91年2月15日執行完畢等情，有台灣嘉義地方法院檢察署
    刑案資料查註紀錄表及台灣高等法院被告全國前按紀錄表附
    卷可參，其於5年以內再犯本件有期徒刑以上之罪，為累犯
    ，依刑法第47條之規定加重其刑；並遞加重之。(5)爰審酌被
    告丑○○、己○○、乙○○及丁○○為圖私利，竟以設置土
    石堆置場及種植鳳梨為掩飾，盜採他人土石，嚴重影響生態
    環境，並可能肇致不可測之災害，嗣於偵審期間復飾詞卸責
    ，絲毫未見悔意，應予嚴懲，丁○○自92年10月始行參與前
    揭丙○○土地及第17耕區土地竊盜部分，兼其等品行、手段
    、生活狀況、智識程度、所生危害、所得利益及犯後態度等
    一切情狀，分別量處如主文所示之刑。扣案之無線電手機2
    支，為被告乙○○所有，業據其於偵查中供明在卷（見偵卷
    第80頁），且係供本件行竊之用，亦見前述，爰依第38條第
    1 項第2款及第3項規定宣告沒收。
三、按在公有或私人山坡地或國、公有林區或他人私有林區內未
    經同意擅自墾殖、占用或從事第8條第1項第2款至第5款之開
    發、經營或使用，致生水土流失或毀損水土保持之處理與維
    護設施者，處6個月以上5年以下有期徒刑，得併科新台幣60
    0,000萬元以下罰金；又按山坡地：係指國有林事業區、試
    驗用林地、保安林地，及經中央或直轄市主管機關參照自然
    形勢、行政區域或保育、利用之需要，就合於下列情形之一
    者劃定範圍，報請行政院核定公告之公、私有土地：(一)標高
    在100公尺以上者。(二)標高未滿100公尺，而其平均坡度在百
    分之5以上者；水土保持法第32條第1項本文及第3條第3款分
    別著有規定。經查，本件第17耕區土地（即坐落前揭轆子腳
    小段12、19地號土地）之使用區分屬特定專用區、使用地類
    別為農牧用地，非屬山坡地範圍及「林區」之情，有嘉義縣
    政府93年9月7日府農保字第0930106459號函在卷足憑（見偵
    卷第209頁），而第20耕區土地（即坐落前揭轆子腳小段60
    、63地號土地）之使用區分及使用地類別與第17耕區土地相
    同，並非屬山坡地範圍及「林區」之情，亦有土地登記謄本
    2紙在卷堪佐（見偵卷第36、37頁），是本件既無第17、20
    耕區屬於山坡地或林區之資料，故公訴意旨認為被告丑○○
    、己○○、乙○○及丁○○關於第17、20耕區部分之犯罪事
    實上觸犯水土保持法第32條第1項之罪嫌（即起訴事實所載
    之又因第17、20耕區之採取土石行為，致使台糖公司該2處
    林區之土地發生崩塌及土石流失，而生水土流失之情，且另
    毀損第17耕區林區之砌石等水土保持維護設施部分），容有
    未洽，惟因公訴意旨認此與被告丑○○、己○○、乙○○及
    丁○○前揭起訴有罪之竊盜犯行間，有想像競合之裁判上一
    罪關係，爰不另為無罪之諭知，附此敘明。
貳、被告戊○○、庚○○、子○○、癸○○及辛○○部分：
一、本件公訴意旨略以：同案告乙○○於92年12月初某日、同年
    12月19日，均以每日薪資2,000元之代價，分別僱用具有意
    圖為自己不法所有之概括犯意聯絡之被告辛○○、被告癸○○操作挖土機挖取土石；復於同年12月7或8日間，僱用具有
    意圖為自己不法所有之概括犯意聯絡之被告庚○○駕駛無號
    牌之大貨車載運土石；又於同年12月18日，各僱用具有意圖
    為自己不法所有之概括犯意聯絡之被告戊○○駕駛車牌號碼
    8R─839號營業大貨車及被告子○○駕駛車牌號碼8R─930號
    營業大貨車載運土石，而辛○○、癸○○、庚○○、戊○○
    與子○○採取土石範圍係在前揭丙○○土地範圍內，即與具
    有相同概括犯意聯絡之同案被告丑○○、己○○、乙○○及
    丁○○，共同侵占前揭丙○○土地之土石，警方於92年12月
    23日下午5時，查獲乙○○、丁○○分持無線電手機在現場
    指揮戊○○、庚○○、子○○、癸○○、辛○○等人各自操
    作挖土機或駕駛大貨車挖取土石；因認被告戊○○、庚○○
    、子○○、癸○○及辛○○涉有刑法第335條第1項之普通侵
    占罪嫌云云。
二、按犯罪事實應依證據認定之，無證據不得認定其犯罪事實；
    不能證明被告犯罪者，應諭知無罪之判決，刑事訴訟法第15
    4條第2項、第301條第1項分別定有明文。再按認定不利於被
    告之事實，須依積極證據，苟積極證據不足為不利於被告事
    實之認定時，即應為有利於被告之認定，更不必有何有利之
    證據，故被告所持之辯解縱屬不能成立，仍不得因此資以為
    反證其犯罪之論據，非有積極證據足以證明其犯罪行為，不
    能遽為有罪之認定；認定犯罪事實所憑之證據，雖不以直接
    證據為限，間接證據亦包括在內，然而無論直接或間接證據
    ，其為訴訟上之證明，須於通常一般之人均不致有所懷疑，
    而得確信為真實之程度者，始得據為有罪之認定，倘其證明
    尚未達於此一程度，而有合理性懷疑存在時，即不得遽為被
    告犯罪之認定（最高法院30年上字第816號、第1831號、76
    年台上字第4986號判例及87年度台上字第3471號裁判要旨參
    照），故刑事訴訟之被告基於刑事訴訟法第154條所揭證據
    裁判主義之精神，對於不利於己之事證，若已提出合乎生活
    經驗上之質疑，除非另有足可補強起訴事實之積極證據，否
    則，法院即應本於罪疑唯輕之法則，而為有利被告之認定。
三、(1)本件公訴意旨認為被告戊○○、庚○○、子○○、癸○○
    及辛○○涉有普通侵占罪嫌，係以被告戊○○、庚○○、子
    ○○、癸○○、辛○○於警詢或偵查時之供述為主要證據，
    並以「其等雖均稱係受僱於被告乙○○前來整地，以便種植
    鳳梨云云。但依現場開挖及堆置土石情形，顯非『整地』可
    辯。況被告子○○於警到場時，竟不顧危險，跳下深達3公
    尺之溪谷逃逸無蹤，並坦承對被告乙○○之說詞『半信半疑
    』，而被告戊○○、庚○○、子○○、辛○○均不知被告乙○○何以有權使用，另被告癸○○則稱被告乙○○表示為公
    司租地云云，復觀之該現場緊鄰八掌溪（僅標示代碼Ｉ之區
    域位在河川區域線內，惟據經濟部水利署93年8月23日水5管
    字第09302006560號函認定無立即危險），依現時一般業者
    之認知，應能警覺不法；故被告戊○○、庚○○、子○○、
    癸○○、辛○○等人應與被告丑○○等有犯意聯絡，而為採
    取土石。」為有罪嫌疑之論據。(2)訊據被告戊○○、庚○○
    、子○○、癸○○及辛○○固承認前揭受僱於乙○○，而分
    別操作挖土機或駕駛大貨車，在前揭丙○○土地內挖取土石
    ，並在該等土地內搬運，嗣遭警方查獲等事實，然堅詞否認
    有何公訴意旨所指之不法犯意，均辯稱其等只是受僱前往整
    地，期間僅係1日或數日，亦未載運土石出去等語，被告子
    ○○另辯稱：我當時見警察出現，一時害怕，方才逃跑，並
    非有不法犯意等語。
四、經查：
  (一)公訴意旨固略以「現場開挖及堆置土石情形」，認為被告戊○○等人應知其等在前揭丙○○土地上之作業情形顯非欲行
    種植鳳梨者之「整地」行為，惟依被告戊○○等人所辯，其
    等在前揭丙○○土地上工作之期間不長，則警方查獲當時，
    前揭丙○○土地之「土石開挖及堆置情形」尚難認全部均係
    被告戊○○等人所為，故公訴意旨準此而論其等知悉其等之
    作業並非種植鳳梨之「整地」行為，實非無疑，且被告戊○○等人既受僱於乙○○而作業，其等之施作當依乙○○指示
    而為，如必要求其等應評判業主之指示是否合乎情理，甚至
    是否屬於某項專業之作為（例如前揭土石之挖取或搬運是否
    屬於種植鳳梨之「整地」行為），衡情亦嫌未洽，又被告戊○○、庚○○、子○○、癸○○及辛○○並非農民，其等是
    否具有此等判斷能力，同屬有疑，故本院難以被告戊○○等
    人在前揭丙○○土地上之作業情形，即認其等與同案被告乙○○等人具有犯意聯絡，出於不法所有意圖而為之。再者，
    證人即丙○○、楊水彥、呂芳宇及王輝松之前揭證述內容、
    前揭檢舉函、地籍圖謄本、現場土石圖、現場查獲機具位置
    圖、現場水塘位置與測量圖、報告、扣押書與責付保管書及
    照片等證據，僅能證明戊○○等人分別操作挖土機或駕駛大
    貨車，在前揭丙○○土地內挖取土石，並在該等土地內搬運
    等客觀行為，尚未能證明其等知悉該等作業行為係屬盜採土
    石之不法行為，而有不法所有之犯意。
  (二)其次，被告戊○○、庚○○及子○○受僱於乙○○，連車帶
    工每日5,000元，為載運土石之對價，被告癸○○及辛○○
    受僱於乙○○，操作現場之挖土機挖取土石，每日工資2,00
    0元，其等均未將土石運出前揭丙○○土地，亦未獲有其他
    不法利益，業據其等於警偵訊時及審理中供陳在卷，而被告
    戊○○等人工資或對價，合乎一般行情市價，並無特別偏高
    情事，依理而論，被告戊○○等人若知悉其等之作業非屬合
    法，斷無僅收取行情工資，即甘冒刑責，而為乙○○等人鋌
    而走險之理，且參以被告戊○○等人挖取及載運土石之工作
    時間，乃在日間公然為之，又無證據可資證明其等曾將土石
    運出前揭丙○○土地，而其等在前揭丙○○土地上挖取或搬
    運土石，係依雇主即被告乙○○指示而為，難謂有何違法之
    處，是認被告戊○○等人係本於受僱於乙○○之意，以相當
    對價之工資，在前揭丙○○土地範圍內施作，其主觀上難認
    具有不法之意圖。
  (三)另被告子○○雖承認其於92年12月23日下午5時許，看見前
    揭警方出現，即棄車逃跑之情，然其於審理中亦已表示：我
    們開車的人看到警察時，心理上會怕，會把車子丟到一邊，
    我們人跑掉，如果警察找不到人，就不會開違規單，所以我
    才逃跑，並非知悉或參與同案被告乙○○等人之不法犯行等
    語（見本院卷第201-302頁），衡諸常情，子○○此種懼怕
    警察之逃避心理，並非其人僅有，況依證據法則而論，本院
    亦無法憑此躲避警方而逃跑之情，即認被告子○○或被告戊○○、庚○○、癸○○及辛○○確係知悉或參與被告乙○○
    等人之前揭不法犯行。另者，本件偵查中，被告子○○固坦
    承對於乙○○所稱栽種鳳梨之說詞「半信半疑」，被告戊○○、庚○○、子○○及辛○○雖均供陳不知乙○○何以有權
    使用前揭丙○○土地，被告癸○○亦陳稱乙○○表示為公司
    租地等詞，惟執此皆無法確實證明被告戊○○等人知悉或參
    與乙○○等人之竊盜犯行，而存有主觀不法犯意。至於「該
    現場緊鄰八掌溪，依現時一般業者之認知，應能警覺不法」
    云云僅係公訴意旨之推測，尚非得為「被告戊○○等人確係
    知悉或參與前揭竊盜犯行」之堅強證據。
五、綜上所述，本件既無證據可證被告戊○○、庚○○、子○○
    、癸○○及辛○○有何不法之事先謀議行為，亦無證據證明
    戊○○、庚○○、子○○、癸○○及辛○○除受僱工資外，
    事後曾朋分土石賣得之金錢，復無法認為其等知悉或參與乙○○等人之前揭不法犯行，是戊○○、庚○○、子○○、癸○○及辛○○前揭所辯，非無可採，自不得僅憑其等挖取或
    搬運土石之行為，即認其等係前揭竊盜之共犯。本院參酌上
    開證據及情況事實，認被告戊○○、庚○○、子○○、癸○○及辛○○不具有不法之認識與故意，欠缺主觀不法所有之
    意思要件，其行為與公訴人起訴之侵占犯罪構成要件尚屬有
    間，不能以該罪相繩。此外，公訴人提出之各項證據，均不
    足為被告戊○○、庚○○、子○○、癸○○及辛○○有罪之
    積極證明，因此公訴人既就被告戊○○、庚○○、子○○、
    癸○○及辛○○之犯罪事實，未能盡提出證據及說服之實質
    舉證責任，依其指出證明之方法，亦無從說服本法院以形成
    被告有罪之心證，基於無罪推定之原則，自應為被告戊○○
    、庚○○、子○○、癸○○及辛○○無罪之諭知。
據上論斷，應依刑事訴訟法第299條第1項前段、第300條、第301
條第1項前段，刑法第56條、第28條、第320條第1項、第47條、
第38條第1項第2款，罰金罰鍰提高標準條例第1條前段，判決如
主文。
本案經檢察官柯文綾到庭執行職務
中　　華　　民　　國　　94　　年　　9 　　月　　14　　日
                     刑事第二庭審判長法  官  夏 金 郎
                                     法  官  陳 俞 婷
                                     法  官  盧 鳳 田
上列正本證明與原本無異。
如不服本判決，應於判決送達後10日內向本院提出上訴狀（應附
繕本）。告訴人或被害人如對於本判決不服者，應具備理由請求
檢察官上訴，其上訴期間之計算係以檢察官收受判決正本之日期
為準。
中　　華　　民　　國　　94　　年　　9　　月　　20　　日
                                     書記官  楊 國 色
附錄本判決論罪法條：
刑法第320條第1項：
意圖為自己或第三人不法之所有，而竊取他人之動產者，為竊盜
罪，處五年以下有期徒刑、拘役或五百元以下罰金。
